行　政　法　院　判　決　　　　　　　　　　　　　八十七年度判字第二三一七號
　　原　　　告　美商．維爾康國際公司
　　代　表　人　甲○○○○○○.
　　訴訟代理人　陳長文　律師
　　　　　　　　蔡瑞森　律師
　　被　　　告　經濟部中央標準局
右當事人間因服務標章事件，原告不服行政院中華民國八十七年三月十七日台八七訴
字第一一二○六號再訴願決定，提起行政訴訟。本院判決如左︰
　　主  文
原告之訴駁回。
　　事  實
緣原告於八十四年六月二十三日以「MTV 」服務標章（下稱系爭標章），指定使用於
商品及服務分類表第三十八類之藉電腦、電、編碼過之資料訊號之結合而提供資料
傳送之服務，提供無線電通訊、有線通訊及廣播服務，電視節目之傳輸服務，廣播節
目之播送服務，訊傳送服務，無線電傳送及廣播服務申請註冊，作為其註冊第七二
八○六號「MTV MUSIC TELEVISION LOGO 」服務標章之聯合服務標章。被告以系爭標
章圖樣（如附圖）之MTV 係表示申請註冊服務標章所使用服務之說明，乃依商標法第
七十七條準用同法第三十七條第一項第十款之規定予以核駁，發給第0000000
號服務標章核駁審定書。原告不服，提起訴願、再訴願，遞遭駁回，乃提起本訴。茲
摘兩造訴辯意旨於次：
原告起訴意旨略謂︰一、按「凡文字、圖形、記號或其聯合式，係表示申請註冊商標
所使用商品之說明或表示商品本身習慣上所通用之名稱、形狀、品質、功用者不得申
請註冊」，固為商標法第三十七條第一項第十款所明訂，惟所謂「商品之說明」係指
依一般社會通念，可認為商品本身之說明，或與商品本身之說明有密切關連者，亦即
指以普通、直接而顯明之方法表示其商品而言，故倘非以直接而顯明之方法表示，縱
商標所含之文義隱有暗示性之意味，仍非商品之說明。又「凡描述性名稱、地理名詞
、姓氏、指示商品等級及式樣之文字、記號、數字、字母等，如經申請人使用且在交
易上已成為申請人營業上商品之識別標章者，為具有特別顯著性。」，復為商標法
第五條第二項之明文，查「特別顯著」之普遍性概念為當商標圖樣所用之文字、圖形
、記號或其聯合式用於某些特定種類之商品，使一般消費者容易辨別，熟知其商品之
來源時，該商標圖樣即有特別顯著性，應可准予註冊，而服務標章依商標法第七十七
條規定準用同法有關之規定，合先陳明。二、查本案標章「MTV 」係原告前手於西元
一九八一年所創音樂電台名稱Music Television之縮寫，原告將其音樂電台名稱
作為標章指定使用在電節目之籌備、製作、電影、電攝影棚之服務、書籍、期刊
等發行服務上，係表彰其所提供之業務，此種以公司名稱縮寫做為標章使用之情形，
係最直接、明顯表彰提供服務者之方式，一般消費者一見「MTV 」即知係表彰原告所
提供之業務，況且，一般消費者所知之「MTV 」究非Music Television，至多僅暗示
原告業務與音樂有關，依前揭說明，其非業務之直接說明，極其顯然，則其已符合商
標註冊要件而無商標法第七十七條準用同法第三十七條第一項第十款規定之適用，應
得以註冊。事實上，「MTV 」並非一普通名詞已如前述，即便如被告所言原意係指「
Music Television」，亦為原告音樂台之名稱縮寫，其應得註冊，實毫無疑問。三、
即使鈞院主張「MTV 」有說明性之虞，亦因原告之廣泛使用而取得第二層意義，依前
揭說明，亦應取得註冊。按美商Warner Amex Cable communicationa公司於西元一九
八一年創立名為Music Television之有線電台，全天候播放與音樂有關的節目，包
括各種熱門歌星及樂團的音樂錄影帶，因為在世界上是第一家純播音樂錄影帶的電
台，播出內容又極為特殊，甫一推出立刻受到全美青少年的熱烈喜愛及擁護，成長極
為快速，共有三千一百家有線系統加盟，用戶二千六百餘萬，在有線電視業排名第六
，在美國發展成功之後，又陸續進軍全球，在中華民國亦已透過第四台或小耳朵傳播
而廣為人知，在台灣為收視率冠軍之音樂頻道，該音樂電台已於西元一九八六年為
原告併購經營迄今。該台之簡稱為MTV ，一般消費大眾及新聞界一直以MTV 稱呼該台
，使用迄今已逾十五年，目前國內報紙刊載每日電視節目表中該台即以MTV 表示，是
以由原告前手創用的「MTV 」標章用以表彰其電台所提供之各項服務，歷多年之使
用，早已在交易上成為原告業務之識別標誌，而非一般普通名詞之使用，一般消費者
見到「MTV」即知其係表彰原告所提供之服務，其具有特別顯著性，斷無疑義。原決
定所稱原告檢附之最新英語情報辭典摘頁非使用資料尚難證明其經使用產生顯著性一
節，實不足採，蓋若非本標章經使用已為大眾所知，即不致於為辭典所編錄，故其為
證明系爭標章為表彰原告營業最客觀有力之證明。四、原告及前手為周全保護本標章
，已於世界多國取得註冊，其中美國第0000000號註冊證中包括國際分類第三
十八類之註冊，係取得完全註冊，並未因說明性或不具顯著性而遭核駁。除美國本土
外，原告並於世界各國獲准註冊，諸如加拿大、宏都拉斯、墨西哥、哥倫比亞、巴西
、智利、阿根廷、瑞典、丹麥、法國、英國、西班牙、南非、尼加拉瓜等國。按服務
標章為指定業務之說明不得註冊專用，乃世界各國審查商標一致之原則，其間或有寬
嚴不一之標準，但本案標章既已於世界多國取得註冊如前述，足證其已具備服務標章
註冊之要件，被告及原決定機關實不必對該標章作過度的聯想而對其說明性質疑，若
唯獨中華民國商標主管機關閉門造車，謂其係服務之說明不准註冊，實嫌失之草率而
有未當，且嚴重影響原告之權益。五、原告於八十六年一月十六日第二十四卷第二期
商標公報上發現審定第七五七七五五號「UPMOST MTV」商標，申請註冊於第九類「介
面卡、個人電腦主機、影金融卡」商品，其中UPMOST是形容詞，有最上的、最高的
之意，是以該商標之主要部分為「MTV 」，使用於與影有關之產品亦能獲准註冊未
聲明放棄專用權，既然被告不認為該商標中之「MTV 」有商品說明之嫌而予以核准，
卻對「MTV」商標創用人之標章予以核駁處分，對被告及原決定機關所採之雙重標準
，實難以令人誠服。六、綜上所陳，本案標章由原告前手創用，並未違反商標法第三
十七條第一項第十款之規定，即使有服務說明之嫌，歷多年之使用，在交易上已成為
原告營業上之識別標章，依商標法第五條第二項之規定，應可獲准註冊。七、基於上
開事實及理由，爰依法提起行政訴訟，懇請判決撤銷原處分及訴願、再訴願決定。
被告答辯意旨略謂︰按服務標章圖樣之文字、圖形、記號或其聯合式，係表示註冊服
務標章之說明或表示服務本身習慣上所通用之名稱、形狀、品質、功用者，不得申請
註冊，為商標法第七十七條準用同法第三十七條第一項第十款所明定。本件系爭標章
圖樣上之「MTV 」，意即「MUSIC TELEVISION（音樂電「節目」、音樂錄音帶、音
樂電臺）」，以之作為標章指定使用於「藉電腦、電、編碼過之資料訊號而提供
資料傳送之服務；提供無線電通訊、有線通訊及廣播服務；電視節目之傳輸服務；廣
播節目之播送服務；訊傳送服務；無線電傳送及廣播服務」，為指定服務之說明。
至原告稱系爭服務標章為其前手所創，且已獲准多國註冊云云，惟因「MTV 」在我國
消費者觀念中，已商品名稱化、服務名稱化，難謂符合商標法第七十七條準用同法第
五條第二項之規定。又原告指稱審定第七五七七五五號「UPMOST MTV」服務標章之獲
准審定乙節，核其案情有別，且屬另案，不得執為本件亦應核准註冊之論據，併予陳
明。是本局依法核駁其註冊之申請並無不合。
　　理  由
依商標法第七十七條準用同法第三十七條第一項第十款規定，凡服務標章圖樣之文字
、圖形、記號或其聯合式，係表示申請註冊服務標章所使用服務之說明或表示服務本
身習慣上所通用之名稱、形狀、品質、功用者，不得申請註冊。而服務標章圖樣之文
字、圖形、記號或其聯合式，依社會一般通念，如為服務之說明或與服務之說明有密
切關聯者，即有該條款不得申請註冊之適用。本件原告於八十四年六月二十三日申請
系爭標章之註冊，被告審查結果，以系爭標章圖樣MTV 係所指定營業服務之說明，遂
為核駁之處分。原告不服，以系爭標章圖樣係其前手美商．Warner Amex Cable Comm
unications公司於西元一九八一年創立MUSIC TELEVISION（音樂電視台）之簡稱，為
專門播放與音樂有關節目之電台，在美國發展成功之後，又陸續於歐洲、亞洲傳播
而廣為人知，在我國為收率冠軍之音樂頻道，系爭標章即使有服務說明之嫌，經其
多年使用，早已成為其服務之識別標章，依商標法第五條第二項規定，應可註冊云云
，訴經經濟部訴願決定及行政院再訴願決定，以系爭標章圖樣係由單純之大寫外文MT
V 所構成，依社會一般通念為MUSIC TELEVISION（音樂電節目）之簡稱，原告以之
作為服務標章圖樣，指定使用於藉電腦、電、編碼過之資料訊號之結合而提供資料
傳送之服務，提供無線電通訊、有線通訊及廣播服務，電視節目之傳輸服務，廣播節
目之播送服務，訊傳送服務，無線電傳送及廣播服務，顯與系爭標章所使用服務之
說明有密切關連，系爭標章自不得申請註冊。所訴MTV 為其前手創用，經其多年之使
用，已成為其服務之識別標章云云，姑不論本件原處分並非以系爭服務標章不具識別
性作為核駁之理由，況原處分卷附原告所檢送之商標註冊資料及最新英語情報辭典摘
頁影本，並非系爭服務標章之使用資料，而八十六年三月三十日中國時報影本，在系
爭服務標章申請註冊日八十四年六月二十三日之後，電節目表影本則無日期，尚難
證明系爭標章經原告使用已成為其營業上服務之識別標章，而為具有特別顯著性。
又各國國情不同，法制有別，審查之基準亦異，系爭服務標章縱於加拿大、宏都拉斯
、墨西哥、哥倫比亞、巴西、智利、阿根廷、瑞典、丹麥、法國、英國、西班牙、南
非、尼加拉瓜等國註冊，仍須合於我國商標法之規定，始得准予註冊；至所舉審定第
七五七七五五號「UPMOST MTV」商標，其圖樣有別，案情各異，且屬另案，不得執為
系爭標章應准註冊之論據等情，因而駁回原告之訴願、再訴願。經核均無不合。原告
茲仍執陳詞，起訴主張：系爭標章圖樣非以直接而明顯之方法表示其服務，非服務之
說明，又具特別顯著性，應准註冊。況如以之有說明性之虞，該圖樣經多年使用，交
易上已為其營業之識別標章，依商標法第五條第二項亦應准註冊云云。惟除前所論述
者外，查本件無關系爭標章圖樣不具顯著性，不得申請註冊之情事，原告謂為因其使
用，已為具有特別顯著性，應准註冊云云，不無誤會。況依原告所提出之資料，亦
不足證明原告以系爭標章圖樣作為服務標章使用，使一般消費者在交易上認識其為原
告營業服務之標幟，易與他人之營業服務相區別，自不能為具有特別顯著性。又系
爭標章圖樣為文字，所表示之文義與其指定使用之服務難謂無密切之關聯，已如前述
，依首開規定與說明，不得申請註冊。是原處分否准原告註冊之申請，洵無違誤。訴
願、再訴願決定遞予維持，均無不合。起訴意旨非有理由。
據上論結，本件原告之訴為無理由，爰依行政訴訟法第二十六條後段，判決如主文。
中    華    民    國     八十七      年     十一     月      十三       日
                    行 政 法 院 第 三 庭
                                審 判 長 評  事      曾  隆  興
                                         評  事      趙  永  康
                                         評  事      高  啟  燦
                                         評  事      蔡  進  田
                                         評  事      鄭  淑  貞
右  正  本  證  明  與  原  本  無  異
                                         法院書記官  郭  育  玎
中    華    民    國     八十七      年     十一     月      十六       日
附圖
~[g;h:\scn\87\00000000.1;;]
